【裁判字號】    90,上易,1860
【裁判日期】    901218
【裁判案由】    違反著作權法
【裁判全文】
臺灣高等法院臺南分院刑事判決                                        行股
    上  訴  人
    即  被  告  甲  ○  ○
                丙  ○  ○
右上訴人因違反著作權法案件，不服臺灣雲林地方法院九十年度易字第六０八號中華
民國九十年十月二十三日第一審判決（起訴案號：臺灣雲林地方法院檢察署九十年度
偵字第三０六五號），提起上訴，本院判決如左：
    主      文
原判決撤銷。
甲○○、丙○○共同以明知為侵害著作權之物，意圖營利而交付之方法，侵害他人之
著作權，各處有期徒刑參月，如易科罰金均以參佰元折算壹日。
扣案之盜版ＣＤ唱片陸片均沒收。
    事      實
甲○○、丙○○明知盜版ＣＤ唱片係侵害他人著作權之物，亦明知葉啟田所演唱「熱
情」專輯、江蕙所演唱「ＪＯＤＹ」專輯，分別屬於寶星傳播有限公司（下稱寶星公
司）、大信唱片股份有限公司（下稱大信公司）之錄音著作，非經著作權人之同意，
不得予以重製販賣，詎竟與另一不詳姓名之成年男子，基於共同意圖營利之犯意聯絡
，受該不詳姓名成年男子僱用，於民國（下同）九十年七月二十六日晚間八時三十分
許，在雲林縣麥寮鄉○○路夜市攤位，以每片九十元之價格販賣盜版ＣＤ唱片，賣出
葉啟田、江蕙上開專輯之盜版ＣＤ唱片各一片，給全員集合國際多媒體股份有限公司
（下稱全員集合公司）職員乙○○（全員集合公司係受寶星、大信公司之委任主張相
關訴訟權利），嗣經乙○○報警於當晚十點許，會同警方在上揭攤位當場查獲，並扣
得未賣出之盜版ＣＤ唱片「葉啟田‧熱情」專輯四片、「江蕙‧ＪＯＤＹ」專輯二片
。案經寶星、大信公司委由全員集合公司訴由雲林縣警察局臺西分局移送臺灣雲林地
方法院檢察署檢察官偵查起訴。
    理      由
一、訊據上訴人即被告甲○○、丙○○二人，固不諱言有於右揭時地看顧盜版ＣＤ攤
    位，販賣盜版ＣＤ，而為警當埸查獲，並扣得上開盜版ＣＤ唱片之事實；惟矢口
    否認有何違反著作權法之犯行，並均辯稱：其等由臺北下來遊玩，在麥寮夜市○
    街時，該ＣＤ攤位老闆說要去吃飯，其等好心臨時幫該老闆看顧攤位，豈料竟被
    誤會販賣盜版ＣＤ，其等確屬冤枉云云。然查被告二人如何為上開侵害著作權法
    之事實，已據告訴代理人乙○○在警訊中指訴不移，並有告訴人公司所提出之著
    作財產權授權證明書二紙附於警卷足稽，及經警當場查獲之盜版ＣＤ光碟六片扣
    案為憑。次考告訴代理人乙○○在警訊中指稱：「我於九十年七月二十六日二十
    時三十分就到該處查看，全程看見丙○○、甲○○販賣盜版ＣＤ，待警方於二十
    二時前來時，在同一處查獲丙○○、甲○○。」等語（見九十年七月二十六日警
    訊筆錄），及被告二人在本院亦不否認當時看僱攤位有一段好長時間，顯見被告
    二人在該攤位看僱販賣盜版ＣＤ至少已有二小時以上，若此而猶謂係臨時受託照
    顧攤位，非自己從事販賣，其誰能信。且被告二人辯稱係南下遊玩及逛街等情，
    在偵查中經檢察官及原審法官分別隔別訊問結果，被告甲○○在偵查中先辯稱：
    我們到麥寮是要找丙○○住麥寮的朋友，老闆載我們下來就離開，我們是坐計程
    車到夜市云云（見偵查卷第九頁），繼在原審則改稱：本次是老闆林正義開車載
    我們南下，我們是為了到老闆老家遊玩，我們只有在老闆家及附近田野逛而已，
    後來我們去逛夜市時，老闆停車在旁邊等我們，他在車上先休息一會兒，並沒有
    跟我們一起逛云云（見原審卷第二十九頁）；而被告丙○○在偵查中先辯稱：我
    們凌晨下來到我師父家住，中午到麥寮街上逛，我們走路到夜市云云（見偵查卷
    第十頁背面），繼在原審則改稱：我們於南下後，隔天就去打保齡球，然後師父
    就叫我們自己去逛夜市，我們到夜市時，已快八點了，師父叫我們去逛夜市後，
    他就去找朋友了，當天我們是走了很久才走到夜市的云云（見原審卷第三十一頁
    ）。則被告二人究竟係如何到夜市？老闆林正義有無同行？南下找那位朋友遊玩
    ？到何處遊玩？微論被告二人自己先後所辯已有矛盾，且彼此所辯內容更屬南轅
    北轍，無一相符，是所辯南下逛夜市云者，亦非實情。又該攤位所賣ＣＤ一片九
    十元，且扣案ＣＤ唱片係自行燒錄之裸片，並以透明塑膠盒包裝，內部僅以白色
    紙張繕打歌名，復經原審及本院當庭勘驗屬，以其包裝之簡陋，品質之粗糙，任
    何人一望即知屬於盜版產品，則衡情被告二人觀之避嫌已猶恐不及，焉有甘冒可
    能被追訴之風險，而輕易為陌生人顧攤賣貨之理？反之該陌生人既與被告二人素
    昧平生，亦豈可能將自己賴以謀生之貨物，臨時悉交被告二人全權處理之情事？
    是被告二人應係受另一不詳姓名之成年男子僱用看僱攤位，應屬合理之推論，被
    告二人隱瞞該實情，辯稱臨時逛夜市受託看顧攤位云者，要屬臨訟杜撰卸責之詞
    ，不足採信。本案事證已臻明確，被告之犯行洵堪認定，應予依法論科。至被告
    二人請求傳訊證人許峰傑，用以證明確有另男子在販賣乙節，因本院已認係與該
    男子共犯在案，是已無傳訊必要，附此敘明。
二、核被告二人所為，均係犯著作權法第九十三條第三款以同法第八十七條第二款明
    知為侵害著作權之物，意圖營利而交付之方法，侵害他人之著作權罪。被告二人
    與另一不詳姓名之成年男子間，就上開犯罪之實施，彼此間互有犯意聯絡及行為
    分擔，均應論以共同正犯。原審據予論罪科刑，固非無見；惟查原判決疏未論及
    另不詳姓名之成年男子亦屬共犯，尚有未當。被告二人上訴意旨，均否認犯罪，
    分別指摘原判決不當，雖均無足取；惟原判決既有可議，自應由本院將原判決予
    以撤銷改判。爰分別審酌被告二人均無犯罪前科素行良好，僅因一時貪念致觸刑
    章，且所販賣盜版ＣＤ唱片數量不多，告訴人所受損害尚微，及其等犯後態度等
    一切情狀，改各量處有期徒刑三月，並均諭知如易科罰金以三百元折算一日之標
    準，以資懲儆。又扣案之盜版ＣＤ唱片六張，係被告二人或另共犯所有供犯罪所
    用之物，亦應依刑法第三十八條第一項第二款規定，併予宣告沒收。
三、據上論斷，應依刑事訴訟法第三百六十九條第一項前段、第三百六十四條、第二
    百九十九條第一項前段，刑法第十一條前段、第二十八條，著作權法第九十三條
    第三款、第八十七條第二款，刑法第三十八條第一項第二款、第四十一條第一項
    前段，罰金罰鍰提高標準條例第二條，判決如主文。
本案經檢察官曾顯智到庭執行職務。
中      華      民      國    九十      年     十二     月     十八     日
                                  臺灣高等法院臺南分院刑事第二庭
                                      審判長法官  游  明  仁
                                            法官  蘇  重  信
                                            法官  林  永  茂
右正本證明與原本無異。
不得上訴。
                                      法院書記官  劉  岳  文
中      華      民      國    九十      年     十二     月     十八     日
著作權法第八十七條：
有下列情形之一者，除本法另有規定外，視為侵害著作權或製版權︰
二、明知為侵害著作權或製版權之物而散布或意圖散布而陳列或持有或意圖營利而交
    付者。
著作權法第九十三條：
有下列情形之一者，處二年以下有期徒刑，得併科新台幣十萬元以下罰金︰
三、以第八十七條各款方法之一侵害他人之著作權者。


司法院資訊處製作；財團法人民間司法改革基金會備份。
